【裁判字號】    90,上易,551
【裁判日期】    900712
【裁判案由】    竊佔
【裁判全文】
臺灣高等法院高雄分院刑事判決                      九十年度上易字第五五一號
    上  訴  人  臺灣高雄地方法院檢察署檢察官
    被      告  丙○○
    選任辯護人  楊昌禧
                唐小菁
                邱佩芳
右上訴人因被告竊佔案件，不服臺灣高雄地方法院八十九年度易字第二二六五號中華
民國九十年二月九日第一審判決（起訴案號：臺灣高雄地方法院檢察署八十八年度偵
字第二七二八九號），提起上訴，本院判決如左：
      主  文
上訴駁回。
      理  由
一、公訴意旨略以：被告丙○○原係高屋建設股份有限公司（以下簡稱高屋公司）之
    員工，緣高屋公司係高雄市新興區○○○路四八０號「高匯新興大樓」區分所有
    權人之一，告訴人乙○○、甲○○亦為區分所有權人之一，被告丙○○於民國八
    十六年、八十七年間則依高屋公司之指派擔任「高匯新興大樓」區分所有部分之
    資產管理之工作，高屋公司並於八十六年、八十七年間擔任該大樓管理委員會主
    任委員，並指派被告丙○○擔任該大樓委員會相關事務。詎被告丙○○竟意圖為
    自己及高屋公司不法之利益，於民國八十六年、八十七年間，未經所有區分所有
    人之同意或授權，擅自將「高匯新興大樓」屋頂突出物第二、三層（即十四樓、
    十五樓，面積共一五七．二平方公尺）之公共設施上鎖竊佔供自己及高屋公司員
    工娛樂休閒專用，致「高匯新興大樓」其他區分所有權人無法使用該公共設施。
    因認被告丙○○涉犯刑法第三百二十條第二項之竊佔罪嫌等語。
二、訊據被告丙○○堅詞否認上開犯行，辯稱：伊並沒有竊佔上開屋頂突出物，只是
    在高屋公司擔任主委期間受高屋公司指示上去巡視，若有缺失，就請管理員改善
    ，因為伊常在該處巡視，且高屋的房子、停車位由我巡視，所以讓住戶誤會而誤
    認我竊佔，門鎖是管理員鎖的，我從未保管那裡的鑰匙，該屋頂突出物是公共場
    所而為住戶共有，但如果有住戶使用該處，理論上就應該繳管理費，或補貼水電
    費，是使用該處之住戶吳聖賢委託我代繳管理費，並非我使用該處繳納管理費，
    且吳聖賢在那裡玩過牌，叫我幫他送飲料等語。
三、公訴人認被告涉犯右開犯罪，係以右揭事實業據告訴人乙○○及告訴人甲○○之
    代理人魏國偉於偵查時指訴明確，而證人即「高匯新興大樓」管理員陳兆南於偵
    查時到庭證稱：大樓的突出物第十四、十五層是丙○○上鎖，其他人無法使用，
    其他住戶沒有鑰匙進不去，鑰匙當時並沒有留在管理員處等語；而另一證人即曾
    任「高匯新興大樓」管理員陳錫斌亦於偵查時到庭證述：大樓的第十四、十五層
    只有一個門，丙○○把它鎖起來，鑰匙也是他自己保管，也是由他交管理費等語
    ，證人陳兆南與陳鍚斌所述與告訴人乙○○及告訴人甲○○之代理人魏國偉到庭
    指訴情節相符，並有土地所有權狀影本、建物登記謄本、照片多幀及被告以高屋
    公司名義繳納前述屋頂突出物第二、三層（即十四樓、十五樓）管理費收據十二
    紙附卷可資佐證等情，以為論據。
四、按犯罪事實應依證據認定之，無證據不得推定其犯罪事實；又不能證明被告犯罪
    ，應諭知無罪之判決。刑事訴訟法第一百五十四條及第三百零一條第一項分別定
    有明文。次按，告訴人之告訴，係以使被告受刑事訴追為目的，是其陳述是否與
    事實相符，仍應調查其他證據以資審認，最高法院五十二年台上字第一三００號
    著有判例可供查考。再按，犯罪事實之認定，應憑真實之證據，倘證據是否真實
    尚欠明顯，自難以擬制推測之方法，為其判斷之基礎。最高法院五十三年台上字
    第六五六號著有判例可資參照。
五、經查：
（一）「高匯新興大樓」係一十二層大樓，其上有三層屋頂突出物，而告訴人所述被
      告涉嫌竊佔之地點，係在該大樓第十四、十五層，即屋頂突出物之第二、三層
      ，而該大樓屋頂突出物第一層，共計有二門，一門即為該層突出物房間之出入
      口，另一門則為該屋頂突出物第一層（即第十三樓）通往第二、三層突出物（
      即第十四、十五樓）之樓梯鐵門，至於由屋頂突出物第二層至第三層間（即第
      十四樓至第十五樓間」並無門牆阻隔，而該屋頂突出物第三層（即第十五樓）
      共有二間房間，均架設有木板門，該大樓十二樓之消防灑水閥之開關在屋頂突
      出物第一層通往第二層鐵門之後，需打開該鐵門始可控制，此業經原審履勘現
      場屬實，有原審八十九年八月四日勘驗筆錄一份在卷，並有十三幀照片附卷可
      稽，先予敘明。
（二）告訴人乙○○於原審審理時，到院自承：八十八年中秋節才上去頂樓看過，當
      時主任委員已是魏國偉，我有聽到一些住戶和主任委員稱以前該處有被人竊占
      過等語（見本院八十九年六月二十日訊問筆錄）；則告訴人乙○○對本件系爭
      「高匯新興大樓」屋頂突出物是否確實遭被告竊佔使用乙節，應係聽聞而來或
      為推測之詞，自難為不利被告之認定。而告訴人代理人魏國偉於檢察官偵查時
      ，當檢察官詢及：「當初突出物的鑰匙是否放在管理室？」，則陳稱：應該沒
      有等語（見偵查卷第二十二頁背面），雖魏國偉於本院審理時供稱其當時雖稱
      「我在原審（應為偵查時）答說應該沒有，是我已去查證過，確實沒有，後來
      我去查時，是請開鎖的人才打開門結果裡面有人在打牌」等語，惟此只足以證
      明管理室未保管十四、十五樓之樓梯之鑰匙；另證人陳兆南及陳錫斌雖於檢察
      官偵查時為上開證述，惟證人陳錫斌於原審及本院調查則分別供稱：「當時是
      指那裏有一個門鎖起來，但沒有說鑰匙是丙○○保管，但管理費確實是丙○○
      所繳交的」、「（通往十四樓、十五樓的鑰匙在那裡？）我不曉得，我沒有看
      過」、「（何以在偵查中說是被告保管？）是的，但我回去想一想被告沒有住
      那裡，他有時候來會搬飲料，我曾經幫忙過他搬飲料搬進出電梯門，但只幫他
      搬出到十二樓」，而證人陳兆南亦於原審及本院調查時陳述：「之前並沒有人
      詢問過如何開啟屋頂突出物，只知道丙○○有拿飲料上去，因為看到他坐電梯
      到十二樓」、「我沒有保管（即鑰匙），但是被告有上去過，他有時搬飲料，
      我有幫他搬飲料到一樓電梯門口」等語，證人陳兆南及陳鍚斌前後之證詞已有
      未符；惟細譯其供述，無非係因曾幫被告搬飲料而推測當時鑰匙為被告所保管
      ，是證人陳奇斌、陳兆南之供述除供稱曾搬飲料至十四、十五樓與被告所述相
      符外，其於偵查中所述鑰匙在被告處尚無可採。
（三）告訴人代理人魏國偉於本院審理時，復供稱其請開鎖的人打開門，結果裡面有
      人在打牌，當時被告並沒有在裡面；另證人陳兆南亦供稱「（你如何知道他有
      搬飲料到十四、十五樓）一個星期會有兩次有人會上去，幹什麼我不知道，上
      去的人有的我不認識，被告是飲料來時他會上去」、「（如果不是你們大樓住
      戶，為何會讓他上去？）五樓至十一樓是住戶，但很多是空戶，十二樓ＫＴＶ
      ，一個星期來兩次，因為來太多次，我一看就知道是熟人，所以我不問，我是
      聽說來打牌，我沒有看過被告帶他們上去，但有看過他帶飲料上去，他們打牌
      要飲料」等語，再者，「高匯新興大樓」住戶之一吳聖賢亦於原審審理時證稱
      ：曾至屋頂突出物打麻將，鑰匙有時是去管理室拿的，有時是別人開好門才上
      去打麻將等語（見本院八十九年八月四日訊問筆錄），亦證稱並未向被告拿過
      鑰匙，雖吳聖賢所述向管理室拿鑰匙部分，與管理員陳奇斌、陳兆南、賴典等
      供稱管理室未保管鑰匙等情不符，惟就魏國偉、陳兆南、吳聖賢三人所述，足
      以證明十四、十五樓確實有很多人在上開地點打牌，且無須經由被告開門或帶
      同該等打牌之人上去等情，甚為明顯。
（四）而「高匯新興大樓」第十二樓之「金翡翠ＫＴＶ」，曾於八十五年十一月十三
      日發生火災，其後「金翡翠ＫＴＶ」之負責人並依法委託消防設備師實施消防
      安全設備檢修並向高雄市政府消防局申報檢修結果，經高雄市政府消防局複檢
      之結果，不合規定之部分亦均經「金翡翠ＫＴＶ」經營業者依規定改善，此有
      高雄市政府消防局八十九年九月十六日八九高市消防預字第一０八二四號函在
      卷可查；而八十五年間係由首席消防基金會負責「金翡翠ＫＴＶ」消防檢查之
      工作，依該檢查結果報告表所載「頂樓房門上鎖無法測得閘閥及逆止閥是否良
      好」「2／4灑水底閥損壞」有結果報告書在卷可憑，證人即檢查人員張毓勳於
      原審證稱：本件有部分檢查過程有管理員陪同，至於報告書上所載頂樓房門上
      鎖無法測得閘閥及逆止閥是否良好部分，因當時頂樓當天有上鎖，但沒有請管
      理員開鎖，後來在檢查完後，要製作報告書時，我有親自與該大樓主委聯絡，
      但忘記主委名字了，主委有帶我們到現場，主委一開始表示應該沒有上鎖，但
      到樓上一看，結果有上鎖，主委立刻要管理員開鎖，後來有開鎖，我們就進去
      檢查等語，此外復於本調查時，經本院當庭指認是否找被告拿鑰匙，證人亦稱
      並非找被告拿鑰匙；此外證人貢駿安亦結證火災整修期間，渠等委託消防人員
      找不到開關，最後在系爭的門找到，後來請管理室將門全部打開等語，是張毓
      勳及貢駿安所述亦不能證明十四、十五樓之鑰匙係由被告持有中。
（六）至告訴人所提出之管理費收據，其上大都有載明「丙○○收據收訖」或「丙○○收」等字樣，顯見被告所辯稱係因有其他住戶使用該屋頂突出物，故加以補
      貼水電費及使用費用，而將應繳付之費用委由其代繳，而非伊竊佔該屋頂突出
      物方繳付管理費等語，應可信為真實，否則在該管理費收據上，當不會如此記
      載；況縱上開屋頂突出物管理費確係因被告有使用該屋頂突出物方加以繳納，
      惟被告既係「高匯新興大樓」區分所有權人之一之高屋公司之員工，且因高屋
      公司獲選為「高匯新興大樓」管理委員會之主任委員，而受高屋公司之指派擔
      任管理「高匯新興大樓」相關業務，屋頂突出物既係公有設備，任何「高匯新
      興大樓」區分所有權人自均有權使用，若高屋公司有使用之必要，並由被告代
      為出面洽借使用，亦無任何不法所有之犯意可言；再者，上開被告所繳納之管
      理費既均交由「高匯新興大樓」管理委員會，該大樓管理委員會亦加以收訖，
      足徵該大樓管理委員會同意高屋公司或被告使用該屋頂突出物，被告自無任何
      不法竊佔之可言。
六、綜上所述，本案被告雖有搬飲料至十四、十五樓及邀交管理費之事實，惟由證人
    陳兆南、魏國偉、吳聖賢、張毓勳、貢駿安證詞，顯有多人可無須被告帶同或開
    門即可至十四、十五樓打牌，或係打開該門由消防檢查人員檢查及工人施工，足
    見該十四、十五樓之鑰匙在他人持有中，另告訴人、證人陳奇斌等亦均無法指認
    該十四、十五樓之鑰匙係由被告所持有，再者繳交管理費亦不能推定即係被告竊
    佔，已如前所述，此外，復查無其他積極證據足認被告有公訴人所指之犯行存在
    ，原審為被告無罪之諭知，經核尚無不合，檢察官上訴意旨，以證人王旭川之證
    詞與本案無涉，另證人張毓勳之證詞亦無法證明大樓突出物之鑰匙由管理員保管
    等為由，指摘原判決不當，為無理由，應予駁回。
據上論斷，應依刑事訴訟法第三百六十八條判決如主文。
本案經檢察官陳國全到庭執行職務。
中      華      民      國    九十      年      七      月     十二     日
                              臺灣高等法院高雄分院刑事第五庭
                                  審判長法官  吳水木
                                        法官  洪慶鐘
                                        法官  趙文淵
右正本證明與原本無異。
不得上訴。
                                      書記官  高惠珠
中    華    民    國      九十      年       七       月    十  六      日
                                                                        Ｆ


司法院資訊處製作；財團法人民間司法改革基金會備份。
